【裁判字號】    95,聲再,7
【裁判日期】    950216
【裁判案由】    聲請再審
【裁判全文】
臺灣高等法院高雄分院刑事裁定           95年度聲再字第7號
再審聲請人
即受判決人  甲○○原名蔡順發.
上列聲請人因背信等案件，對於本院81年度上訴字第2019號中華
民國81年12月10日第二審確定判決（臺灣高雄地方法院81年度自
字第238號），聲請再審，本院裁定如下：
    主  文
再審之聲請駁回。
    理  由
一、本件聲請意旨略以：
    黃棟、林淑貞、吳慶斌共謀設計圈套叫第四順位債權人吳
      慶斌於74年4 月8 日向高雄地院查封被害人甲○○鳳山市
      ○○路102 號房屋，72年9 月20日向吳慶斌借款50萬元，
      73年1 月31日清償5 萬元，73年7 月30日清償7 萬元，有
      部分清償證明為證。鳳山市○○路是金店面，當時市價5
      千萬元，黃棟殺價1 千萬元，有吳慶斌部分清償證明及高
      雄縣鳳山市地政事務所地藉圖謄本為證。
    黃棟、林淑貞、沈榮生、蔡正茂、吳慶斌刻意設計圈套，
      叫聲請人甲○○將印鑑、印鑑證明、所有權狀、戶籍謄本
      等交給蔡正茂要辦理黃棟房屋買賣塗銷過戶之用。沒聲請
      人甲○○授權，偽簽（蔡順發）委託書、契約書、切結書
      、和解契約。聲請人甲○○向債權人調解後剩餘債權金額
      共557 萬5 千元。黃棟、林淑貞、沈榮生、蔡正茂、吳慶
      斌等刻意共謀意圖不法詐欺侵占取得。
    黃棟、林淑貞勾結沈榮生、蔡正茂、吳慶斌等共謀設計於
      74年6 月26日未經聲請人同意，擅自蓋用聲請人之印章、
      印鑑證明、所有權狀、戶籍謄本，偽造委託書、契約書、
      偽簽（蔡順發）於74年7 月2 日至鳳山地政事務所虛偽設
      定抵押權800萬元予黃棟。
    黃棟、林淑貞勾結沈榮生、蔡正茂、吳慶斌等共謀設計於
      74年7 月9 日虛設和解契約，黃棟等人未履行抵押權登記
      全部塗銷是刻意違約，渠等並侵占該屋鑰匙。黃棟用林淑
      貞鳳山市農會甲存支票1 張給承租人交換退票，侵占甲○
      ○租約權。黃棟等人違約288 萬5 千元，依雙方簽訂之買
      賣契約求償金額2005萬元，合計2293萬元。
    黃棟等人刻意共謀不法取得原增值稅201 萬8192元，繳納
      增值稅6440元，減少之稅金雙方各享2 分之1 即81萬5873
      元，黃棟等人共謀非法侵占聲請人增值稅81萬5873元。
    75年4 月22日黃棟代墊蔡順發清償債務及繳納稅款明細表
      內並無第四順位吳慶斌之簽名，清償金額不清楚。黃棟等
      人擅自蓋用聲請人之印章，有債權人歸還有價證券本票16
      張，合計金額820萬元。
    黃棟、林淑貞勾結沈榮生、吳慶斌等於75年4 月18日偽造
      和解書，偽簽（蔡順發）與真正事實不符。黃棟等人刻意
      共謀意圖不法侵占取得10萬元，當時刑責已存在於判決之
      重要證據漏未審酌。
    黃棟等人共謀設計於80年度偵字第19042 號、81年度自字
      第238 號、81年度上訴字第2019號、82年台上字第2495號
      、92年度發查偵字第33號經查黃棟等詐欺事實亦與前揭自
      訴及告訴內容事實相同。94年偵字第7196號，經查被告黃
      棟、沈榮生、蔡正茂所為係犯偽證罪嫌。74年7 月2 日黃
      棟等人共謀設計虛偽設定800 萬元。74年6 月13日虛設土
      地房屋買賣草約。74年7 月9 日虛設和解契約，75年3 月
      3 日虛設土地房屋買賣契約，75年4 月22日黃棟代墊蔡順
      發清償債務及繳納稅款等明細表。75年4 月18日和解契約
      ，與真正事實不符。就足生影響於判決之重要證據漏未審
      酌，為受判決人之利益，聲請再審。
二、按不得上訴於第三審法院之案件，除有刑事訴訟法第420 條
    所列情形外，其經第二審確定之有罪判決，如就足生影響於
    判決之重要證據漏未審酌者，亦得為受判決人之利益聲請再
    審；刑事訴訟法第421 條定有明文。而所謂重要證據漏未審
    酌，必須該證據已足認定受判決人應受無罪、免訴、免刑或
    輕於原判決所認定之罪名，並於第二審判決前已發現而提出
    之證據，未予審酌者而言。如不足以推翻原審所認定罪刑之
    證據，即非足生影響於原判決之重要證據。
三、經查，
  (一)聲請人所涉係刑法第169 條第1 項之誣告罪，非為不得上訴
    於第三審法院之案件，聲請人亦曾上訴最高法院，經最高法
    院於82年5 月19日以82年度台上字第2495號駁回上訴確定。
    因此，聲請人依刑事訴訟法第421 條規定提起本件再審，與
    法律要件不符。
  (二)其次，依刑事訴訟法第424 條規定：依421 條規定，因重要
    證據漏未審酌聲請再審，應於判決送達後20日內為之。本件
    原確定判決於81年12月10日終結，有臺灣高等法院被告前案
    紀錄表可證，聲請人係於95年1 月13日提起本件再審，顯已
    逾刑事訴訟法第421 條規定20日之期間，其聲請自不合法律
    上之程序。
  (三)再者，本件聲請人甲○○所舉前開聲請再審理由，多係聲請
    人反覆主張黃棟、林淑貞、沈榮生、蔡正茂、吳慶斌等人有
    侵占和偽證刑責；而聲請人所提之部分清償證明、調解委員
    會通知、地籍圖謄本、土地房屋買賣草約與買賣契約書、和
    解契約、改良物登記申請書、土地登記簿、黃棟代墊蔡順發
    清償債務及繳納稅款等明細表等證物，亦非屬原確定判決審
    理時為聲請人所不知，於判決後始行發現者，由形式上觀察
    不足以動搖原有罪確定判決。至於聲請人再審補充理由狀所
    提之沈榮生律師函及聲請傳訊證人郭陳寶珠，均不足以動搖
    原確定判決，亦不足為再審理由，併此敘明。
四、綜上所述，本件聲請人聲請再審一部分為不合法，一部分認
    無再審理由，應予駁回。爰依刑事訴訟法第433 條、第434
    條第1 項，裁定如主文。
中    華    民    國    95    年    2     月    16    日
                  刑事第三庭    審判長法  官  周賢銳
                                      法  官  黃仁松
                                      法  官  謝宏宗
以上正本證明與原本無異。
如不服本裁定應於送達後5 日內向本院提出抗告狀。
中    華    民    國    95    年    2     月    17    日
                                      書記官  熊惠津
                                                      Q


司法院資訊處製作；財團法人民間司法改革基金會備份。
